臺灣高雄地方法院刑事裁定
110年度自字第18號
自  訴  人  黃怡慈
自訴代理人  李兆隆律師
被      告  謝菀芸



            陳韋旭


上  一  人
選任辯護人  江采綸律師
被      告  陳柏翰


            林佳蓉



            李美雲


上列被告因誣告等案件，經自訴人提起自訴，本院裁定如下：
    主  文
自訴駁回。
    理  由
一、自訴意旨如附件刑事自訴狀、刑事補充自訴理由狀、刑事補
    充自訴理由㈡、㈢、㈤、㈥狀所載。
二、按案件有犯罪嫌疑不足者，應為不起訴之處分，刑事訴訟法
    第252條第10款定有明文。次按法院或受命法官，得於第一
    次審判期日前，訊問自訴人、被告及調查證據，於發見案件
    係民事或利用自訴程序恫嚇被告者，得曉諭自訴人撤回自訴
    ；第一項訊問及調查結果，如認為案件有第252條、第253條
    、第254條之情形者，得以裁定駁回自訴，並準用第253條之
    2第1項第1款至第4款、第2項及第3項之規定；刑事訴訟法第
    326條第1、3項定有明文。準此，法院或受命法官於第一次
    審判期日前，訊問自訴人、被告及調查證據後，如認案件有
    犯罪嫌疑不足者，應為不起訴之處分，得以裁定駁回自訴。
    復自訴案件既係由自訴人取代檢察官之地位，就被告之犯罪
    事實自行訴追，則自訴人自應就被告之犯罪事實負舉證責任
    。且提起公訴或自訴應以「得為有罪判決之高度可能性」為
    其前提要件，則倘公訴或自訴之提起無明顯成立犯罪可能時
    ，猶令被告應訴而負擔刑事訴訟程序之苦，顯與正當法律程
    序之要求有違；是若公訴或自訴之提起，尚不足以認定被告
    有犯罪成立之可能者，程序上應將之遏阻於「實體審理」之
    前，拒絕其進入實體審理。
三、次按誣告罪之成立，以告訴人所訴被訴人之事實必須完全出
    於虛構為要件，若有出於誤會或懷疑有此事實而為申告，以
    致不能證明其所訴之事實為真實，縱被訴人不負刑責，而告
    訴人本缺乏誣告之故意，自難成立誣告罪名；此所謂虛構事
    實，係指明知無此事實而故意捏造者而言，如若出於誤信、
    誤解、誤認或懷疑有此事實，或對於其事實張大其詞，或資
    為其訟爭上之攻擊或防禦方法，或其目的在求判明是非曲直
    者，固均不得謂屬於誣告，即其所申告之事實，並非完全出
    於憑空捏造或尚全然無因，只以所訴事實，不能積極證明或
    因證據不充分，致被誣人不受追訴處罰者，仍不得謂成立誣
    告罪（最高法院83年度台上字第1959號、86年度台上字第25
    84號等判決意旨參照）。
四、自訴人黃怡慈認被告謝菀芸、陳韋旭、陳柏翰、林佳蓉、李
    美雲（下合稱被告5人）涉犯刑法第169條第1項誣告罪嫌及
    同法第168條偽證罪嫌，無非係以：被告5人當初提供信用卡
    借予自訴人消費購買商品時，並未約定刷卡範圍，事後卻杜
    撰虛構「授權刷卡範圍只限於化妝品」，並引上開自訴意旨
    為其論據。經查：
　㈠被告5人前曾出借信用卡予自訴人消費購買商品，因遭自訴人
    拖欠還款，遂提出詐欺告訴（下稱前案），經前案之檢察官
    偵查後略以：自訴人（按為前案被告）在高雄市○○區○○○路0
    00號開設瑞漾美妝店，販售化妝品、保養品，謝菀芸（按為
    前案告訴人）從事美髮工作而認識自訴人。自訴人意圖為自
    己不法之所有，基於詐欺取財犯意，於民國103年9月間，向
    謝菀芸佯稱其利用各大百貨公司周年慶期間，大量購買低價
    化妝品、保養品等，再自行販售獲利豐厚，惟缺少資金，若
    提供信用卡借其刷卡消費購買商品者，每月可獲得5％利息、
    提供現金者，每月則可獲得10％利息，保證次月必償還本金
    及利息云云，謝菀芸不疑有他，提供其信用卡予自訴人，刷
    卡消費購買百貨公司商品，並介紹陳韋旭（按為前案告訴人
    ）與自訴人認識，自訴人為取信陳韋旭，帶同陳韋旭及謝菀
    芸至其所經營之瑞漾美粧店，自訴人向陳韋旭佯稱提供信用
    卡予其刷卡購買化妝品等物品，次月必會償還刷卡消費之金
    額及給予5％之利息云云，陳韋旭不疑有他，提供信用卡予自
    訴人使用，自訴人為取得更多信用卡供其刷卡消費，次月如
    數給付利息及償還刷卡消費之金額予謝菀芸，以取信謝菀芸
    ，謝菀芸於103年11月間，介紹李美雲、林佳蓉（按均為前
    案告訴人）等人與自訴人認識，自訴人亦以前開事由及利息
    條件，邀約李美雲、林佳蓉等人加入，致李美雲、林佳蓉等
    人陷於錯誤而提供信用卡予自訴人刷卡消費購買商品，以此
    方式詐得謝菀芸新臺幣（下同）264萬6777元、陳韋旭206萬
    8300元、李美雲16萬9995元、林佳蓉39萬元。嗣自訴人拒不
    繳付謝菀芸、陳韋旭、李美雲及林佳蓉等人之信用卡費，且
    使用謝菀芸等人之信用卡在服飾店、通訊行、鐘錶店、精品
    店等商店消費，更在其自己所經營之瑞漾美粧店刷卡換取現
    金，謝菀芸等人始悉受騙，因認自訴人涉犯刑法第339條第1
    項詐欺取財罪嫌等情，以臺灣高雄地方檢察署檢察官106年
    度偵字第6239號起訴書對自訴人提起公訴，案經第一審法院
    即本院107年度易字第244號判決自訴人全部無罪，經檢察官
    提出上訴後，再由第二審臺灣高等法院高雄分院（下稱高雄
    高分院）107年度上易字第702號撤銷原審之部分無罪判決並
    改判有罪，該撤銷改判部分經上訴第三審由最高法院109年
    度台上字第5165號撤銷發回更審，再由高雄高分院109年度
    上更一字第70號維持第一審之該部分無罪判決，自訴人獲全
    部無罪判決確定等情，有上開起訴書及各該判決書在卷可參
    ，並經本院調取前案卷宗核閱屬實，首堪認定。
　㈡自訴意旨雖指摘被告5人虛構「授權刷卡範圍只限於化妝品」
    之事實而涉嫌誣告及偽證等語。惟查，自訴人就前案起訴事
    實中關於「自訴人在高雄市○○區○○○路000號開設瑞漾美粧店
    ，販售化妝品、保養品，告訴人謝菀芸因從事美髮工作而認
    識被告。自訴人於103年9月間，向被告謝菀芸稱：其利用各
    大百貨公司周年慶期間，大量購買低價化妝品、保養品等，
    再自行販售獲利豐厚，惟缺少資金，若提供信用卡借其刷卡
    消費購買商品者，每月可獲得百分之5利息、提供現金者，
    每月則可獲得百分之10利息，保證次月必償還本金及利息等
    語，被告謝菀芸乃提供其信用卡予自訴人；自訴人則於前案
    起訴書附表所載時間，持附表所示信用卡，至該附表所載商
    店刷取如該附表所示金額；自訴人另透過被告謝菀芸介紹而
    取得被告陳韋旭（含陳柏翰）、李美雲及林佳蓉等人信用卡
    消費（按刷卡範圍已超過美妝商品，另包括鐘錶店、通訊行
    等商品）」等情，已據自訴人於前案法院審理時自承不諱（
    前案一審易字卷一第25頁），並有前案起訴書所載相關證據
    調卷足憑，是自訴人確有以「自己經營美妝店，欲大量購買
    低價美妝商品後再售出牟利」為由，向被告5人借卡消費並
    約定償還本利等事實，確堪認定，則被告5人因信任自訴人
    所述上開銷售牟利方式，認為自訴人借卡消費之範圍應僅限
    於美妝商品，確屬有據，已難認有何杜撰之情。
　㈢至被告5人嗣於自訴人刷卡範圍超過美妝商品時，之所以仍持
    續出借信用卡，此節業據被告謝菀芸於前案一審證述說明：
    自訴人後來有刷其他的（商品），其他人問我當初不是說買
    化妝品，我有問自訴人，自訴人說她去刷金子、手機，都是
    先做了我們才知道，沒有先跟我們講，她說要讓她賺錢才有
    辦法還錢，買手機這些事情沒有在一開始借信用卡時說等語
    （前案一審易字卷二第7頁反面至第8頁）、自訴人拖延繳錢
    時，她說如果停止（出借信用卡）的話，她沒有辦法賺錢繼
    續還，我們若不相信她，我們就什麼都沒有（前案一審易字
    卷二第9頁）、後來自訴人已經欠錢了，我覺得非拿回這些
    錢不可，所以才不在乎自訴人到底買賣什麼東西，如果一開
    始被告說要買賣手機，我不會借她卡片（前案一審易字卷二
    第14頁及反面）等語；被告陳韋旭於前案一審亦同樣證稱：
    我只授權自訴人買週年慶的化妝品，她也是這樣跟我們講，
    我當然相信她不會拿去亂刷其他東西，且她一開始也只刷美
    妝品。後來刷其他商品時，我有問她，她說有人要跟她買手
    機，才有錢還我另一張卡等語（前案一審易字卷二第19頁反
    面至第20頁）；被告李美雲於前案亦相同證稱：自訴人沒有
    事先讓我知道，只說拿去購買百貨公司的彩妝再到店裡販賣
    ，但我下次收到帳單才發現有刷其他的消費，她就說要購買
    手機做變賣，再把錢還我、自訴人本來說要投資美妝，卻去
    做其他消費，所以我才會覺得跟她一開始講的投資不一樣，
    有被詐騙的感覺等語（前案一審易字卷二第23頁反面至第24
    頁），互核被告等人上開證述相符，無違常情，可知被告5
    人因恐未能獲得還款血本無歸，始容任自訴人嗣後繼續持卡
    消費其他商品，希冀自訴人確能憑此繼續還款，此與被告5
    人於前案告訴指摘原授權刷卡範圍只限於美妝商品等情並無
    違背，難認被告5人有何虛構事實誣告或偽證之情。
　㈣反而自訴人於本案主張雙方並未約定刷卡範圍一情，核與其
    前揭於前案自承：確有以「自己經營美妝店，欲大量購買低
    價美妝商品後再售出牟利」為由，向被告5人借卡消費並約
    定償還本利等情，自相矛盾。蓋倘謂本案雙方自始未約定刷
    卡範圍，自訴人係單純向被告5人借卡消費（任何商品）後
    再返還本利，被告5人亦不在意自訴人如何借卡獲利，則自
    訴人又何需說明上開獲利模式藉以取信被告5人？且自訴人
    於前案借卡時向被告5人自承有資金缺口，衡以雙方非親非
    故，亦無特殊情誼，倘謂自訴人沒有向被告等人推銷上開特
    殊之獲利模式，使被告5人相信自訴人確能憑此獲利進而給
    付約定本利，被告5人焉能輕易出借信用卡予已有「資金缺
    口」之自訴人，可徵自訴人主張雙方自始沒有約定刷卡內容
    云云，不合常理，甚屬顯然。再據自訴人於前案自承：當初
    借錢我們也沒有打契約等語（前案一審易字卷二第29頁反面
    ），可知自訴人所稱自始不限刷卡範圍云云，亦無相關約定
    文件可佐，更無從認定屬實。準此，自訴人主張雙方自始未
    約定刷卡範圍一情，未可遽採，被告5人前案告訴指摘原授
    權刷卡範圍只限於美妝商品等情，亦不能認有何杜撰之情，
    自訴人指控被告5人所涉上開犯行，其犯罪嫌疑顯有未足。
五、綜上所述，自訴人所舉證據資料及所指調查方法，以及本院
    受命法官於第一次審判期日前調查證據之結果，均不能認定
    被告5人所涉誣告或偽證罪嫌已達起訴門檻，本案顯有刑事
    訴訟法第252條第10款應為不起訴之處分之情形，爰依刑事
    訴訟法第326條第3項規定，裁定駁回自訴。
中　　華　　民　　國　　111 　年　　3 　　月　　14　　日
                  刑事第七庭    審判長法  官  林柏壽
                                      法  官  李宜穎
                                      法  官  陳力揚
以上正本證明與原本無異。
如不服本裁定，應於送達後5日內，向本院提出抗告狀。
因疫情而遲誤不變期間，得向法院聲請回復原狀。
中　　華　　民　　國　　111 　年　　3 　　月　　14　　日
　　　　　　　　　　　　　　　　　　　書記官  許弘杰
附件：刑事自訴狀、刑事補充自訴理由狀、刑事補充自訴理由㈡
      、㈢、㈤、㈥狀。